【裁判字號】    99,交上訴,75
【裁判日期】    991019
【裁判案由】    公共危險等
【裁判全文】
臺灣高等法院高雄分院刑事判決        99年度交上訴字第75號
上  訴  人
即  被  告    甲○○
選任辯護人    劉家榮    律師
上列上訴人因公共危險等案件，不服臺灣高雄地方法院99年度交
訴字第46號中華民國99年6 月24日第一審判決（起訴案號：臺灣
高雄地方法院檢察署98年度偵字第36681 號），提起上訴，本院
判決如下：
    主  文
上訴駁回。
甲○○緩刑貳年。
    事  實
一、甲○○於民國（以下同）98年12月5 日18時6 分許，駕駛車
    號4401-MF 號自用小客車，沿高雄縣路竹鄉○○路由東往西
    方向行駛，途經高雄縣路竹鄉○○路7 號前，原應注意行車
    時速不得超過該路段速限50公里，且應注意車前狀況，並隨
    時採取必要之安全措施，而超越前車時，亦應與前車左側保
    持半公尺以上之間隔，且當時天候晴、柏油路面乾燥、無缺
    陷或障礙物，夜間有照明設備，視距良好，並無不能注意之
    情事，竟疏未注意及此，以每小時60、70公里之車速超速行
    駛，且未隨時注意前方車況，復在未保持安全間隔之情況下
    ，貿然超車前行，致其所駕駛自用小客車之右前側車身，自
    後擦撞在其右前方由鄭朝良所騎乘之車號ZDP-922 號機車左
    側車身，造成鄭朝良人車倒地後，因頭部外傷顱內出血，經
    送醫後仍不治死亡。甲○○於肇事後，明知鄭朝良遭其駕車
    撞擊倒地，應即採取救護或其他必要之措施，不得逕自駛離
    現場，竟未對鄭朝良施予必要之救護或靜待警方到場處理，
    而基於肇事逃逸之犯意，駕車逕行逃離現場。嗣經警方調閱
    肇事地點附近道路監視錄影資料得知肇事車輛並至甲○○住
    處查訪，而經其母親吳江告知甲○○此情，甲○○自知難逃
    法律制裁，乃於車禍翌日9 時50分許，至高雄縣政府警察局
    湖內分局投案而查獲。
二、案經高雄縣政府警察局湖內分局移送臺灣高雄地方法院檢察
    署檢察官偵查起訴。
    理  由
壹、證據能力部分：
一、被告以外之人於偵查中向檢察官所為陳述，除顯有不可信之
    情況者外，得為證據，刑事訴訟法第159 條之1 第2 項定有
    明文。偵查中對被告以外之人（包括證人、鑑定人、告訴人
    、被害人及共同被告等）所為之偵查筆錄，或被告以外之人
    向檢察官所提之書面陳述，性質上均屬傳聞證據。惟現階段
    刑事訴訟法規定檢察官代表國家偵查犯罪、實施公訴，依法
    其有訊問被告、證人及鑑定人之權，證人、鑑定人且須具結
    ，而實務運作時，檢察官偵查中向被告以外之人所取得之陳
    述，原則上均能遵守法律規定，不致違法取供，其可信度極
    高，職是，被告以外之人前於偵查中已具結而為證述，除反
    對該項供述得具有證據能力之一方，已釋明「顯有不可信之
    情況」之理由外，不宜以該證人未能於審判中接受他造之反
    對詰問為由，即遽指該證人於偵查中之陳述不具證據能力。
    查本件證人謝進男於檢察官偵查中所為之陳述，既依法具結
    ，並無證據顯示檢察官在偵查時有不法取供之情形，亦查無
    證據顯示有顯不可信之情況，故依上開說明，證人謝進男於
    偵查中之證述即有證據能力。
二、被告以外之人於審判外之言詞或書面陳述，除法律有規定者
    外，不得作為證據；被告以外之人於審判外之陳述，雖不符
    刑事訴訟法第159 條之1 至之4 之規定，然經當事人於審判
    程序同意作為證據，法院審酌該言詞陳述或書面陳述作成時
    之情況，認為適當者，亦得為證據，刑事訴訟法第159 條第
    1 項、第159 條之5 第1 項分別定有明文。本判決認定事實
    所引用之其他證據資料，除原已符合刑事訴訟法第159 條之
    1 至第159 條之4 ，及法律另有規定等傳聞法則例外規定得
    作為證據以外，其餘並非公務員違背法定程序所取得，檢察
    官及上訴人甲○○、辯護人均同意作為證據，審酌各該證人
    陳述或書面陳述作成時之情況，並無違法不當或證明力明顯
    過低之瑕疵，認為作為證據應為適當，均得作為證據。
貳、實體部分：
一、上揭駕駛自用小客車，於前述時地疏於注意而撞及被害人鄭
    朝良機車肇事，並於肇事後逃逸等事實，業據上訴人甲○○
    於原審及本院審理時坦承不諱，核與證人謝進男歷次證述目
    擊事故發生經過情節相符，並有道路交通事故現場圖、道路
    交通事故調查報告表(一)、(二)、監視器錄影翻拍畫面、現場暨
    車損蒐證相片附卷可憑。又被害人鄭朝良因本件車禍致頭部
    外傷顱內出血，送醫後仍不治死亡，業經臺灣高雄地方法院
    檢察署檢察官督同法醫師相驗明確，製有相驗筆錄、相驗屍
    體證明書、相驗照片存卷可稽，上訴人甲○○之自白應與事
    實相符，自堪採信。至上訴人甲○○於原審雖另辯稱：當時
    係鄭朝良機車突然左轉，鄭朝良亦有過失云云，證人謝進男
    於警詢及偵查中亦雖曾提及被害人鄭朝良機車有「向中央車
    道分隔線行駛」或「偏向中間」行駛之情形，惟該證人謝進
    男於原審作證其目擊情形時陳稱：「當時我騎車在被撞的那
    位老先生後方約10公尺處，我在看右邊的廠房，我聽到緊急
    煞車聲就停下來回頭看，我看到那位老先生騎車在同方向車
    道的中間，我聽到煞車聲回頭看，然後瞬間就撞上去了，我
    沒有看清楚被害人靠近車道中央的過程，因為我看到時，老
    先生已經在車道中間」等語（原審卷第34頁、第35頁），明
    確證稱其當時原在注意其他事物，係聽聞被告緊急煞車聲，
    甫將目光轉移至被告及鄭朝良之車輛時，兩車隨即發生碰撞
    ，故未看到鄭朝良機車先前行車狀況，自不能以證人謝進男
    之證詞作為判斷鄭朝良有無左轉之依據。次依兩車車損照片
    以觀，鄭朝良機車左後車身外殼毀損掉落、車身左下方之引
    擎外殼破損、左前車身外殼至左側腳踏板之外沿亦有破損或
    脫落情形（警卷第31頁至第34頁、第38頁至第51頁、第70頁
    、第71頁），上訴人甲○○之自用小客車則係前保險桿右側
    及右前葉子板有擦痕、右前方向燈破損掉落、前擋風玻璃右
    側有裂痕、右前車輪鋁圈與輪胎之夾縫中留有鄭朝良機車引
    擎外殼破損之碎片，至車頭部分則無明顯擦、碰撞痕跡（警
    卷第37頁、第51頁至第57頁、第64頁、第67頁、第68頁、第
    86頁），是由鄭朝良機車受損部位集中於車身左側及上訴人
    自用小客車之破損部位、擦撞痕跡分布在車身右前側以觀，
    足以推知上訴人之自用小客車應係以其右前側車身由後往前
    擦撞被害人機車左側車身，亦即上訴人甲○○與鄭朝良於肇
    事當時之車行方向應幾近平行，是上訴人甲○○所辯鄭朝良
    機車突然左轉而與有過失一節，尚難採信，此觀臺灣省高屏
    澎區車輛行車事故鑑定委員會同認鄭朝良駕駛行為無肇事因
    素，有該會鑑定意見書附卷可稽（偵卷第8 頁、第9 頁）。
    按行車速度，依速限標誌之規定；汽車行駛時，駕駛人應注
    意車前狀況，並隨時採取必要之安全措施；超車時應於前車
    左側保持半公尺以上之間隔超過，道路交通安全規則第93條
    第1 項、第94條第3 項、第101 條第1 項第5 款分別定有明
    文。上訴人甲○○考領有聯結車職業駕駛執照，且為有相當
    智識之成年人，不得推諉不知，而案發當時天候晴、柏油路
    面乾燥、無缺陷或障礙物，夜間有照明設備，視距能見度堪
    稱良好，應無不能注意之情事，上訴人甲○○竟不僅以每小
    時60、70公里之車速超速行駛，且亦未隨時注意前方車況，
    即在未保持安全間隔之情況下，貿然超越鄭朝良之機車前行
    ，致其所駕自用小客車擦撞鄭朝良騎乘之機車，使鄭朝良人
    車倒地受有頭部外傷及顱內出血，其後並因此死亡，被告之
    駕駛行為顯有過失，且與鄭朝良之死亡結果間，具有相當因
    果關係甚明，事證明確，上訴人甲○○過失致人於死及肇事
    逃逸之犯行均堪予認定。
二、上訴人甲○○駕駛車輛疏未注意前揭各項規定而擦撞鄭朝良
    機車，致鄭朝良倒地受傷而身亡，此部分所為，核係犯刑法
    第276 條第1 項過失致人於死罪；又上訴人甲○○於肇事後
    ，並未下車察看鄭朝良之傷勢，亦未留在現場採取必要救護
    措施，亦未報警或聯絡他人予以送醫救護而自行離去，此部
    分所為，核係犯刑法第185 條之4 之肇事致人死亡逃逸罪。
    上訴人甲○○所犯以上2 罪，犯意各別，罪名互異，應予分
    論併罰。
三、原審適用刑法第185 條之4 、第276 條第1 項、第51 條 第
    5 款、第41條第1 項前段、第8 項，刑法施行法第1 條之1
    、第3 條之3 規定，並審酌上訴人甲○○超速行駛，疏未注
    意車前狀況及保持安全間隔超車，因而肇事致鄭朝良死亡，
    造成其家屬難以彌補之傷痛；復於肇事後，在未施予救護之
    必要措施或報警處理前，即恣意離開現場，置他人生命、身
    體不顧，所為實屬不該，惟念其得知警方前來查訪後，隨即
    至警局投案，並始終坦認犯行，態度甚佳，嗣後已與除乙○
    ○外之其餘被害人家屬達成和解，並已賠償其等損失共新台
    幣30萬元（不含強制汽車責任險），有和解書附卷可憑，已
    堪認被告顯有悔過之意，復其無前科，有臺灣高等法院被告
    前案紀錄表在卷可憑，素行良好等一切情狀，就過失致死部
    分，量處有期徒刑5 月，就肇事逃逸部分，量處有期徒刑6
    月，並定應執行刑為有期徒刑10月，並諭知如易科罰金以新
    台幣1 千元折算1 日。經核原判決認事用法並無不合，量刑
    及定執行刑亦屬適當，上訴人甲○○上訴指摘原判決量刑過
    重，為無理由，應予駁回。
四、查上訴人甲○○並無前科未曾受有期徒刑以上刑之宣告，此
    有臺灣高雄地方法院檢察署刑案資料查註記錄表可稽，上訴
    人甲○○嗣後已與被害人家屬和解，有和解書可憑，被害人
    之配偶丙○○○及其子乙○○於本院審理時亦表示被告已賠
    償其母親，且對其已表道歉甚表誠意而表達相當程度之願予
    宥恕（見99年10月5 日本院審判筆錄），上訴人甲○○經此
    次偵、審程序及判刑教訓，當知所警惕而無再犯之虞，本院
    認其所宣告之刑，以暫不執行為適當，爰併予宣告緩刑2 年
    ，以啟自新。
據上論結，應依刑事訴訟法第368 條，刑法第74條第1 項第1 款
，判決如主文。
本案經檢察官許月雲到庭執行職務。
中    華    民    國    99    年    10    月    19    日
                  刑事第八庭    審判長法  官 洪兆隆
                                      法  官 郭玫利
                                      法  官 張盛喜
以上正本證明與原本無異。
過失致死部分不得上訴。
其餘部分如不服本判決應於收受本判決後10日內向本院提出上訴
書狀，其未敘述上訴理由者，並得於提起上訴後10日內向本院補
提理由書狀（均須按他造當事人之人數附繕本）「切勿逕送上級
法院」。
中    華    民    國    99    年    10    月    19    日
                                      書記官 黃一秋
附錄本件判決論罪科刑法條：
中華民國刑法第185條之4
駕駛動力交通工具肇事，致人死傷而逃逸者，處6 月以上5 年以
下有期徒刑。
中華民國刑法第276條第1項
因過失致人於死者，處 2 年以下有期徒刑、拘役或 2 千元以下
罰金。
刑法施行法第1 條之1
中華民國94年1 月7 日刑法修正施行後，刑法分則編所定罰金之
貨幣單位為新臺幣。
94年1 月7 日刑法修正時，刑法分則編未修正之條文定有罰金者
，自94年1 月7 日刑法修正施行後，就其所定數額提高為30倍。
但72年6 月26日至94年1 月7 日新增或修正之條文，就其所定數
額提高為3倍。

司法院資訊處製作；財團法人民間司法改革基金會備份。
